臺灣高雄地方法院交通事件裁定　　　　 93年度交聲字第618號
原處分機關　高雄市政府
異　議　人　乙○○　男　36歲.
即受處分人
上列受處分人因違反道路交通管理處罰條例事件，對於高雄市政
府交通局民國93年9 月23日所為之處分（原處分案號：高市府交
裁字第裁32—Ｂ00000000號），聲明異議，本院裁定如下：
    主  文
原處分撤銷。
乙○○汽車駕駛人，行經有燈光號誌管誌之交岔路口闖紅燈，處
罰鍰新臺幣壹仟捌佰元，記違規點數參點；又汽車駕駛人，駕駛
汽車不服從交通勤務警察之稽查，處罰鍰新臺幣玖佰元，記違規
點數壹點。
    理  由
一、異議意旨略以：異議人乙○○於民國93年7 月31日上午9 時
    6 分許，駕駛車牌號碼ＰＷＷ—877 號重型機車（下稱ＰＷ
    Ｗ—877 號機車），沿高雄市○○區○○路由東向西行駛，
    甫通過一心路與和平路交岔路口（該路口之南方為籬仔內路
    ，往北進入路口即改稱和平路），即遭在一心路路邊執勤之
    警員攔阻，並指稱異議人在上開路口之和平路之號誌已為紅
    燈時，仍駕駛機車闖越紅燈而直接左轉至一心路，係屬違規
    為由，要求異議人提出身分證件供其開單舉發，惟異議人認
    為並無該項違規事由，且警員不應隨意臨檢，並要求攔阻之
    警員應提出警員證以證明警員身分，然該警員並未出示警員
    證，故異議人亦拒絕提出身分證件予警員，惟警員仍以異議
    人紅燈左轉及拒絕出示證件不服稽查取締為由，而開立高雄
    市政府警察局93年7 月31日高市警交字第Ｂ00000000號舉發
    違反道路交通管理事件通知單（下稱本件舉發通知單），並
    經原處分機關同樣認為異議人駕車行經有燈光號誌管誌之交
    岔路口闖紅燈，以及不服從交通勤務警察稽查，依道路交通
    管理處罰條例第53條第1 項及同法第60條第2 項規定，於93
    年9 月23日以高市府交裁字第裁32—Ｂ000000 00 號違反交
    通管理事件裁決書（下稱本件裁決處分）裁處罰鍰新臺幣（
    下同）2 千7 百元，本件裁決處分顯有違誤，爰依法聲明異
    議。
二、本件裁決處分所裁處之罰鍰2 千7 百元，其中關於違反道路
    交通管理處罰條例第53條部分，係裁處罰鍰1 千8 百元，而
    就違反同條例第60條第2 項第1 款部分，係裁處罰鍰9 百元
    ，有高雄市政府交通局94年6 月1 日高市交裁字第09400182
    65號函可稽，核先敘明。
三、按汽車駕駛人，行經有燈光號誌管制之交岔路口闖紅燈者，
    處新臺幣（下同）1,800 元以上5,400 元以下罰鍰，並記違
    規點數3 點，道路交通管理處罰條例第53條、第63條第1 項
    第3 款分別定有明文，又汽車駕駛人，駕駛汽車有不服從交
    通勤務警察或依法令執行交通指揮、稽查任務人員之指揮或
    稽查，而本章（指道路交通管理處罰條例第2 章）各條無處
    罰之規定者，處900 元以上1,800 元以下罰鍰，並記違規點
    數1 點，同條例第60條第2 項第1 款、第63條第1 項第1 款
    立有規定。經查：
  (一)證人即舉發之警員吳泳霖證稱：我與另一位警員及小隊長楊
    明細同開一部巡邏車，於93年7 月31日上午8 時30分許將停
    於高雄市○○○路200 號前之停車格內，我們三人站在巡邏
    車後面之路邊，均面向一心路與和平路之交岔路口方向（該
    路口之南方為籬仔內路，往北進入路口即改稱和平路），開
    始執行取締機車未依規定兩段式左轉之違規，因為該路口掛
    有須兩段式左轉之標誌，只要發現有未依規定兩段式左轉之
    違規事件即攔停，在同日上午9 時6 分許，我看到一心路之
    號誌已變成綠燈，有一批沿一心路直行之車已通過交岔路口
    ，行駛之車輛已較少，我就看到ＰＷＷ─877 號機車直接從
    和平路由南向北之方向，闖紅燈進入和平路與一心路路口，
    且直接左轉至一心路這邊，我就把該機車攔下來，我攔的時
    候，該機車原本是騎在快車道上，經我攔阻，才停到路邊，
    因為當時上開交岔路口已經沒有什麼車，故該機車闖紅燈違
    規左轉之情形，我看得很清楚，攔下該機車後，我還向異議
    人表示一心路係綠燈，而和平路係紅燈，異議人從和平路轉
    過來係紅燈左轉等語，而證人楊明細亦證稱：93年7 月31
    日上午，我與甲○○○○及另一名警員開一部巡邏車，至一
    心一路與和平路之交岔路口，執行取締機車未依兩段式左轉
    之勤務，籬仔內路在與一心路交接後，往北即改稱和平路，
    在籬仔內路要進入上開路口時有機車須兩段式左轉之標示，
    巡邏車停在一心一路200 號前之停車格，我們3 人站在慢車
    道上，面向上開交岔路口，觀看有無沿籬仔內路由南往北方
    向行駛，而未在一心路待轉即左轉往西進入一心路之違規機
    車，誰攔下違規之車，即由該人負責舉發開單，當天視線良
    好，沒有下雨等語，且異議人亦陳稱上開和平路與一心路交
    岔路口處無圓環或障礙物遮擋等語。由上所述，舉發之警員
    吳泳霖係站在高雄市○○○路200 號前方並面向一心路與和
    平路之交岔路口方向執行勤務，且當時天氣晴朗，視線良好
    ，並無遭遮蔽之情形，警員吳泳霖應確實能清楚觀得上開交
    岔路口處之行車動態，且依當時執行之任務，係專門針對機
    車未依規定在該交岔路口兩段式左轉之違規事件進行取締，
    則警員基於該任務之要求，須將目光鎖定觀注於該交岔路口
    之動態，其對於該交岔路口號誌運作之狀況，應十分注意而
    不致於有混淆之虞。從而，舉發之警員係在能清楚觀看一心
    路與和平路之交岔路口處之行車動態，且其對於該交岔路口
    之號誌運作亦十分注意而未混淆之條件下，始進行本件舉發
    ，而異議人既未就警員之舉發有誤提出明確之證據以供參憑
    ，亦無任何證據足認警員有何捏造事實違法取締之不法情事
    ，則本件舉發，其錯誤之疑慮，業足以排除，異議人駕車行
    經有燈光號誌管誌之交岔路口闖紅燈之事實，應堪認定。
  (二)再異議人尚坦稱：我遭舉發之警員攔停後，我否認有闖紅燈
    ，警員要求我提示證件，我堅持依照大法官會議釋字第535
    號解釋之意旨，要求警員須出示證件，但警員拒絕，故我也
    拒絕出示證件等語，且證人吳泳霖證稱：我將異議人之機車
    攔下後，向其表示「請看一下後面，一心路係綠燈，和平路
    係紅燈，你從和平路轉過來係紅燈左轉」，異議人就稱我違
    反大法官會議釋字第535 號解釋，並與我爭執，原本在旁邊
    執行舉發其他人違規之另一名警員及小隊長楊明細開完舉發
    單後，即過來我這邊了解發生何事，異議人拒絕出示證件，
    一直講我們無權攔阻，我向其表示係依照道路交通管理處罰
    條例及警察執行法進行舉發，請配合出示證件，異議人還是
    拒絕，我再稱如果不配合出示證件，仍要依法舉發，異議人
    仍稱我無權攔阻，因為當時接到另1 個勤務，我們就先離開
    ，並在離開前向異議人表示一定會舉發，在上開取締當時均
    著有標示高雄市政府警察局交通警察隊、臂章及警員號碼之
    正式警服等語，而證人楊明細亦證稱：我當時本來在開另外
    一件舉發單時，聽到異議人很大聲地對著攔停之警員吳泳霖
    說「你憑什麼攔我，根據大法官解釋你們警察不可以隨便臨
    檢」，吳警員對其表示「我是根據執行交通違規取締交通法
    則執行，不是臨檢勤務」，吳警員並請其出示證件，其不出
    示證件，並且說「你們是不是假冒的警察」，情緒很激動，
    要求看我們的證件，吳警員就從口袋掏出皮夾把服務證給異
    議人看一下，異議人就把其之證件晃一下又收回去，當時異
    議人情緒激動，車子也是發動中，吳警員怕他失控，所以先
    把其鑰匙熄火拿起來，異議人還是一直爭執我們不可以對其
    臨檢，我和另外一位警員舉發完畢後，就過去跟其解釋說我
    們是依據交通法則取締違規，不是臨檢，然後說若不出示證
    件，我們就依交通管理處罰條例第60條第1 項、第2 項規定
    舉發，異議人也聽不下去，警員吳泳霖當時有向其稱「你是
    從籬子內路紅燈的時候直接左轉，沒有兩段式左轉，是闖紅
    燈」，其表示未違規左轉，之後因為收到無線電要去處理另
    外一件違規停車事件，我們就把鑰匙還給異議人，並向其表
    示可以離開，但仍會依照交通法則逕行舉發，在執行上開取
    締時，我們均著繡有高雄市警察交通大隊之文字章、交通警
    察的臂章及標示警員號碼臂章之正式制服，亦均有戴警帽等
    語至明。按道路交通管理之稽查，違規紀錄，由交通勤務警
    察，或依法令執行交通稽查任務之人員執行之，交通管理處
    罰條例第7 條第1 項立有規定。本件舉發之警員，係於白日
    在人車來往之路邊，身著標示高雄市政府警察局交通警察隊
    、臂章及警員號碼之正式警員制服執行取締違規之稽查任務
    ，無庸待其出示證件，即足以明白彰顯其執行交通勤務之警
    員身分，且其係本於發現異議人有駕車行經有燈光號誌管誌
    之交岔路口闖紅燈此種違規行為之認知，始將異議人攔停，
    並要求異議人出示證件，確定違規人之身分而進行舉發，尚
    無逕對異議人之身體或車輛等財物為搜索之情事，則本件舉
    發之警員執行舉發違規之交通勤務時，業已明白彰顯其係執
    行交通勤務警員之身分，且其要求異議人出示證件，亦屬確
    定違規人之身分以利正確舉發之必要動作，相對地異議人亦
    不會因出示證件確定身分即受有何不利之影響，並未逾越必
    要之程度，與大法官會議釋字第535 號解釋之意旨，難認有
    何違背。從而，縱然異議人對於警員取締舉發之內容有所爭
    議，尚非不得依法尋求救濟途徑處理，然其徒以舉發之警員
    未出示證件為由，拒絕出示自己之證件，復在警員已對其解
    釋執法之依據後，猶仍拒絕出示證件，使警員無從確認違規
    人之身分而礙及舉發之正確性，則異議人有駕駛汽車不服從
    交通勤務警察稽查之違規行為，亦堪認定。
  (三)原處分機關雖援引異議人違反道路交通管理處罰條例第53條
    第1 項及同條例第60條第2 項第1 款規定據以裁罰，惟異議
    人既係違反上開2 條項之規定，依同條例第63條第1 項第1
    款、第3 款規定，除依上開條項處罰鍰外，應就違反同條例
    第53條第1 項部分併記違規點數3 點、就違反同條例第60條
    第2 項第1 款部分併記違規點數1 點，然本件裁決處分，未
    見裁處各記違規點數之情形，與法尚有不合，故異議人之異
    議雖無理由，然原處分機關之前開處分容有不當之處，本院
    自應撤銷原處分，並依道路交通管理處罰條例第53條第1 項
    、第60條第2 項第1 款及第63條第1 項第1 款、第3 款規定
    ，諭知異議人如主文第2 項所示之處罰，以期適法。
四、據上論斷，應依道路交通案件處理辦法第20條前段，裁定如
    主文。
中　　華　　民　　國　　94　　年　　6 　　月　　20　　日
                            交通法庭  法  官  陳威龍
以上正本證明與原本無異。
如不服本裁定，應於收受送達後5 日內向本院提出抗告狀。
中　　華　　民　　國　　94　　年　　6 　　月　　20　　日
　　　　　　　　　　　　　　　　　　　書記官  張家瑜
